【裁判字號】    95,上訴,2060
【裁判日期】    951019
【裁判案由】    誣告
【裁判全文】
臺灣高等法院刑事判決                95年度上訴字第2060號
上  訴  人
即自訴人    丙○○○
自訴代理人  張靜怡律師
被      告  乙○○
上列上訴人因被告誣告案件，不服臺灣臺北地方法院95年度自字
第19號，中華民國95年5月12日第一審判決，提起上訴，本院判
決如下：
    主  文
上訴駁回。
    理  由
一、自訴意旨略以：被告乙○○明知坐落台北市○○區○○路一
    ０八號三樓房屋及其基地（台北市松山區五五之一號土地）
    應有部分（下稱上開房地）為其父甲○○出資購買，借名登
    記於其弟劉世昌名下，其並非所有權人，竟以所有權人自居
    ，向台灣台北地方法院檢察署提出告訴，誣指：「自訴人丙
    ○○○與其女婿即劉世昌明知上開房地係被告於民國七十四
    年二月二十三日出資購買，竟共同基於逃避民事執行之意圖
    ，於八十九年九月二十三日本院八十九年度上重字第六九號
    判決其等敗訴後之某日，由自訴人填寫金額、劉世昌簽發票
    面金額新台幣（下同）一千萬元之本票一紙，並倒填發票日
    為八十九年五月十六日，交予自訴人向原審法院聲請支付命
    令及假扣押上開房地，使原審法院法官誤將該不實債務登載
    於其掌管之文書而為准予假扣押裁定，並以九十一年度執全
    字第一六七０號查封上開房地，且行文台北市松山地政事務
    所於地籍簿內為上開房地債權人葉柑玉假扣押債務人劉世昌
    上開房地之登載，足生損害於被告、原審法院裁判之正確性
    及台北市松山地政事務所對地籍管理之正確性」等情，惟由
    甲○○於七十四年間之日記其中三月十四日、三月二十五日
    、五月四日、五月三十一日、六月二十一日之記載內容詳述
    其購買上開房地、付款等細節可知真正購屋之人為甲○○，
    顯見被告偽稱其出資購買上開房地，借名登記於劉世昌名下
    ，自訴人與劉世昌間之強制執行程序侵害其所有權而提出告
    訴，顯與事實不符，其涉犯誣告罪嫌。
二、按犯罪事實應依證據認定之，無證據不得認定犯罪事實；不
    能證明被告犯罪者，應諭知無罪之判決，刑事訴訟法第一百
    五十四條第二項、第三百零一條第一項分別定有明文。次按
    刑法誣告罪之成立，以意圖他人受刑事處分或懲戒處分，而
    為虛偽之告訴、告發、報告者為要件。所謂虛偽，係指明知
    無此事實故意捏造而言，若告訴人誤認有此事實或以為有此
    嫌疑，自不得指為虛偽，即難科以本罪（最高法院四十年度
    臺上字第八八號判例參照）。又誣告罪之構成要件，首須意
    圖他人受刑事或懲戒處分，次須向該管公務員誣告。稱誣告
    即虛構事實進而申告他人犯罪而言，所謂虛構事實，係指明
    知無此事實而故意捏造者而言，如若出於誤信、誤解、誤認
    或懷疑有此事實，或對於其事實張大其詞，或資為其訟爭上
    之攻擊或防禦方法，或其目的在求判明是非曲直者，固均不
    得謂屬於誣告，即其所申告之事實，並非完全出於憑空捏造
    或尚全然無因，只以所訴事實，不能積極證明為虛偽或因證
    據不充分，致被誣人不受追訴處罰者，仍不得謂成立誣告罪
    （最高法院八十三年度臺上字第一九五九號判決意旨參照）
    。
三、訊據被告堅詞否認有何誣告犯行，辯稱：「上開房地確係伊
    出資購買，借伊弟劉世昌名義登記，伊父甲○○已於前案證
    述明確，伊民事訴訟勝訴後要辦理所有權移轉登記時，才發
    現自訴人提出一千萬元本票，並以本票裁定拍賣上開房地，
    伊才告劉世昌及自訴人偽造文書，自訴人提出日記確實是伊
    父親的筆跡，但伊之前從未見過，伊所述的都是事實，且前
    後一致，洵無誣告犯行。」等語。經查：
(一)自訴人前以被告誣指其有偽造有價證券、毀損債權等罪嫌而
    向台灣台北地方法院檢察署提出誣告告訴，業經該署檢察官
    於九十三年十月三十一日以九十三年度偵字第一五五三九號
    以該署將自訴人及劉世昌涉嫌偽造有價證券、毀損債權部分
    不起訴處分屬法律構成要件之判斷，難認被告有何明知不實
    而虛偽申告之處，認被告犯罪嫌疑不足而不起訴處分在案，
    有台灣台北地方法院檢察署九十三年度偵字第一五五三九號
    不起訴處分影本一件在卷可憑，該案自訴人係認被告涉嫌誣
    告其與劉世昌偽造有價證券、毀損債權罪嫌，與本件自訴人
    認被告涉嫌誣告其與劉世昌偽造文書罪嫌，誣告之罪名不同
    ，難認屬同一事件，自訴人再提起本件自訴，不為該不起訴
    處分效力所及，應屬合法，先予說明。
(二)上開房地確係被告於七十四年二月二十三日出資購買，借名
    登記於證人劉世昌名下，並非證人劉世昌所有，被告為上開
    房地之真正所有權人乙節，業據甲○○迭於原審法院八十八
    年度訴字第一三一號民事案件審理時及原審法院九十三年度
    易字第七六號刑事案件審理時證述明確（詳附卷之本院八十
    九年度重上字第六九號民事判決第三五頁、原審法院九十三
    年度易字第七六號刑事卷二第二三八至二四一頁），衡諸證
    人甲○○係被告及證人劉世昌之父，當無偏坦任何一方之理
    ，其證言應堪採信，且劉世昌對被告提起遷讓房屋之訴訟，
    亦經原審法院於八十八年十一月十五日以八十八年度訴字第
    一三一號及本院於八十九年九月十三日以八十九年度重上字
    第六九號判決認定上開房地為被告出資購買，而借用劉世昌
    名義登記，實際所有人為被告，而駁回劉世昌提起之訴，嗣
    經最高法院於九十一年五月十六日以九十一年度臺上字第九
    二五號裁定駁回劉世昌所提之上訴確定在案，此亦有前開民
    事裁判三份在卷可稽，益證上開房地實際所有權確屬被告，
    被告所辯其為上開房地之真正所有權人，應堪採信。
(三)自訴人雖提出甲○○於七十四年間之日記其中三月十四日、
    三月二十五日、五月四日、五月三十一日、六月二十一日及
    經原審法院當庭核對後，另增四月十一日、十一月三日、十
    一月四日、十一月十日等日之記載內容均敘及上開房地購買
    源由、與賣方洽談及付款經過，惟其中內容僅足證明甲○○
    時而偕同被告出面處理，時而代表被告處理或時而由被告自
    行處理購買上開房地事宜，尚不足以前揭日記記載內容即足
    證明上開房地係由甲○○出資購買，概以一般社會常情，縱
    使子女已成年，由其父母出面代為處理購屋事宜亦屬常見，
    況購屋當時甲○○與被告夫婦同住，其已退休，且係有相當
    智識之人，其代被告處理購屋事宜亦人才常情，故甲○○於
    原審法院八十八年度訴字第一三一號民事案件審理時及原審
    法院九十三年度易字第七六號刑事案件審理時之證言明確證
    稱上開房地所有權人為被告屬公正真實之證言。自訴人仍舉
    甲○○七十四年日記圖推翻甲○○先後二次於原審法院審理
    前案時之證言，實屬無益，並不足採。
四、綜上所述，被告前開所申告自訴人與證人劉世昌之犯罪事實
    ，並非出於憑空捏造，而係有合理之懷疑及依據，且自訴人
    及劉世昌因被告提出告訴，業經原審法院於九十四年十二月
    三十日以九十三年度易字第七六號各判處有期徒刑四月、六
    月，現上訴本院審理中，本件自訴人所指之證據即甲○○七
    十四年日記，尚不足以推翻甲○○先後於前案之二次證言，
    而證明被告確有自訴人所指之誣告犯罪事實。自訴人聲請傳
    喚證人甲○○，待證本件房地非被告出資購買之事實，查證
    人現住在美國，經本院傳喚，其來函陳明年己逾八十，體能
    衰弱，不勝奔波，前已為本件房屋出庭作證等語。上開待證
    事實已臻明瞭，核無再傳喚該證人作證之必要。此外，復查
    無其他具體事證足資證明被告涉有自訴意旨所指之誣告罪嫌
    ，不能證明被告犯罪，揆諸首揭法文意旨，原審因依刑事訴
    訟法第三百四十三條、第三百零一條第一項，為被告無罪之
    諭知，經核並無不當。自訴人上訴意旨略以：由甲○○之日
    記內容，可知本件房地係甲○○出資，登記劉世昌之名義，
    非被告所出資購買云云。查本件房地確係被告所出資購買，
    為被告所有，業如上述，自訴人上訴，為無理由，應予駁回
    。
據上論斷，應依刑事訴訟法第368條，判決如主文。
中    華    民    國    95    年    10    月    19    日
                  刑事第十二庭  審判長法  官  蔡永昌
                                      法  官  施俊堯
                                      法  官  張正亞
以上正本證明與原本無異。
如不服本判決，應於收受送達後十日內向本院提出上訴書狀，其
未敘述上訴之理由者並得於提起上訴後十日內向本院補提理由書
（均須按他造當事人之人數附繕本）。
                                      書記官  鄭信昱
中    華    民    國    95    年    10    月    19    日


司法院資訊處製作；財團法人民間司法改革基金會備份。
